【裁判字號】    95,台上,2536
【裁判日期】    950511
【裁判案由】    違反毒品危害防制條例等罪
【裁判全文】
最高法院刑事判決            九十五年度台上字第二五三六號
    上  訴  人  台灣高等法院檢察署檢察官
    上  訴  人
    （被  告）  甲○○
    選任辯護人  趙元昊律師
    被      告  乙○○
上列上訴人等因被告等違反毒品危害防制條例等罪案件，不服台
灣高等法院中華民國九十二年九月十六日第二審判決（九十一年
度上訴字第九七五號，起訴案號：台灣板橋地方法院檢察署八十
九年度偵字第一四○六號），提起上訴，本院判決如下：
    主  文
原判決關於甲○○意圖販賣而持有第一級毒品及乙○○被訴意圖
販賣而持有第一級、第二級毒品部分撤銷，發回台灣高等法院。
其他上訴駁回。
    理  由
一發回部分：（即甲○○意圖販賣而持有第一級毒品及乙○○被
訴意圖販賣而持有第一級、第二級毒品部分）
本件原判決認定：上訴人甲○○明知第一級毒品海洛因，不得非
法意圖販賣而持有，其於不詳時、地向不詳年籍姓名之人，取得
海洛因後，竟基於販賣之意圖，由其購得攪拌機一台，將海洛因
與白色粉末攪拌均勻後，分裝成七十包（合計淨重二五一點三九
公克，包裝重二七點八九公克，純度4.39﹪、純質淨重十一點零
四公克），藏置在不知情乙○○於民國八十八年十月間承租之台
北縣土城市○○路○段二四○巷二十六弄四十號租屋處內，而持
有之。嗣於八十九年一月七日凌晨三時三十分許，在上開租屋處
停車場為警當場查獲正前往上開租屋處之甲○○，並在該屋之房
間內扣得海洛因七十包、大麻三公克，殘留有海洛因之攪拌機一
台、分裝袋一大包等情。因而撤銷第一審關於甲○○意圖販賣而
持有第一級毒品部分之判決，改判論處甲○○意圖販賣而持有第
一級毒品罪刑（處有期徒刑十年二月）。又以公訴意旨略以：被
告乙○○與甲○○係共同基於販賣第一級毒品、第二級毒品而持
有上開海洛因及大麻，因認乙○○涉有共同意圖販賣而持有第一
級毒品、第二級毒品之罪嫌云云。但經審理結果，認為不能證明
乙○○此部分之犯罪，因而撤銷第一審關於乙○○此部分之判決
，改判諭知乙○○無罪，固均非無見。
惟查：(一)、原判決採用郭秋萍在第一審證述：「我是看到張芳民
拿一串鑰匙有七、八支給甲○○，還有停車場鑰匙，還有遙控器
之類，明德路的停車場有二個門，前門必須要用遙控器才可以打
得開，後門有一個地方有一個按鈕可以按，或是要用鑰匙才可以
打開」等語（見原判決第五頁第十三至十六行、一審卷三第三二
頁），為甲○○有意圖販賣而持有海洛因之論證之一。然郭秋萍
前揭供證如果無訛，甲○○為警查獲時，其住處之停車場除前門
必須以遙控器開啟外，後門則可以按電鈕或使用鑰匙開啟等方式
進出。惟原判決竟又論述「被告甲○○係在右開查獲海洛因房屋
緊鄰之停車場內為警查獲，依被告郭秋萍及屋主羅榮科右揭證述
該停車場係採月租計算，須有遙控器打開鐵門，方得進出，而被
告甲○○為警查獲時已係深夜三時三十分，並無其他人之協助，
即可進出停車場，可見……」（見原判決第七頁第七至十行），
亦即謂上開停車場之鐵門僅得以遙控器開啟，始得進出。其理由
說明前後歧異，且與卷證資料不符，非無判決理由矛盾之可議。
(二)、原判決據以論斷甲○○意圖販賣而持有第一級毒品之海洛因
七十包、攪拌機、分裝袋一大包等扣案證物，均係在台北縣土城
市○○路○段二四○巷二十六弄四十號屋內搜索扣得。甲○○在
原審之選任辯護人指稱：台北縣警察局聲請搜索及檢察官核發之
搜索票所記載之搜索時間為「八十九年一月六日」，搜索地點為
「台北縣板橋市○○路○段一○七號十樓」，案由為「贓物、竊
盜罪嫌」，然警方係於八十九年一月七日凌晨三時三十分，在土
城市○○路○段二四○巷二十六弄四十號屋內搜索而扣得上開物
品，警方係在無搜索票下為違法搜索，上開扣押物均無證據能力
等語（見原審卷第八五頁、第八九至九一頁）。原判決就前揭扣
案證物是否違法搜索取得，有無證據能力，悉未說明論列，即遽
採為不利甲○○之判決基礎，自有判決不載理由之違誤。(三)、原
判決雖依郭秋萍、張芳民之證詞，認「查獲當時被告乙○○已不
住在右揭其租屋處」，而謂「可見右揭毒品應屬被告甲○○所持
有」（見原判決第十二頁第二至三行及第六行）。惟原判決係認
定甲○○於不詳時間取得海洛因後，將之藏置在土城市乙○○所
承租之前揭屋內，並非認定甲○○係於為警查獲當日始將本件毒
品放置在上開屋內，則原審尚未釐清甲○○究係在何時將毒品藏
置在上開屋內及其時乙○○有無住於該處，即遽以為警查獲當時
，乙○○已不住在上開屋內，認前揭毒品係甲○○所持有而與乙
○○無涉云云，已嫌速斷。又甲○○供稱被查獲之攪拌器係其幫
乙○○購買，是乙○○所有（見一審卷一第一三八頁），復在第
一審經訊以：「在土城明德路扣案之海洛因是何人所有？」時，
供稱：「是乙○○的，是乙○○去買的糖粉他要跟張芳民拿去當
作海洛因販賣」等語（見一審卷一第一三七頁）。甲○○前揭供
述，何以不能據為不利乙○○有共同意圖販賣而持有上開毒品犯
行之判斷依據，原判決並未闡述論析；且為警查獲當時，乙○○
於前揭屋內仍放置有原判決附表三所示之諸多贓物，能否謂該屋
於出借張芳民居住之後，乙○○即不曾再進出該屋，即非無疑；
況甲○○亦稱：「張芳民開門讓我進去，乙○○是自己拿鑰匙開
門進來，大概有二、三次，……如果我住在那邊身上一定有鑰匙
，不可能沒有鑰匙」等語（見一審卷二第八五頁），倘若不虛，
乙○○出借該屋予張芳民後，似仍持有鑰匙並進出該處。實情為
何？關涉乙○○有無共同意圖販賣而持有上開海洛因、大麻等毒
品之判斷，為明真相，并維公平正義，自應就上開等項詳加究明
，原審未根究明白，并於理由內為必要之說明，遽採乙○○之辯
解，認扣案之海洛因、大麻等毒品係甲○○所持有云云，自有調
查未盡之違誤。檢察官及甲○○分別就意圖販賣而持有第一級毒
品等部分之上訴意旨指摘原判決此部分不當，非無理由，應認關
於甲○○意圖販賣而持有海洛因及乙○○被訴意圖販賣而持有海
洛因、大麻部分有發回更審之原因。原判決說明不另為無罪諭知
之甲○○意圖販賣而持有第二級毒品大麻部分，基於審判不可分
原則，均應併予發回。
二駁回部分：（即乙○○及甲○○變造「游俊明」身分證部分）
查刑事訴訟法第三百七十六條所列各罪之案件，經第二審判決者
，不得上訴於第三審法院，法有明文。本件甲○○變造「游俊明
」身分證及乙○○被訴變造「游俊明」身分證部分，原審係撤銷
第一審關於甲○○部分之判決，改判依刑法第二百十二條論處甲
○○變造「游俊明」身分證，足以生損害於公眾及他人罪刑，暨
維持第一審諭知乙○○此部分無罪之判決，駁回檢察官在第二審
就此部分對乙○○之上訴，核屬刑事訴訟法第三百七十六條第一
款之案件。依首開說明，既經第二審判決，自不得上訴於第三審
法院，甲○○及檢察官（就乙○○部分）竟復分別就此部分提起
上訴，顯為法所不許，此部分應予駁回。
據上論結，應依刑事訴訟法第三百九十七條、第四百零一條、第
三百九十五條前段，判決如主文。
中    華    民    國  九十五  年    五    月   十一   日
                      最高法院刑事第十一庭
                          審判長法官  謝  俊  雄
                                法官  陳  世  雄
                                法官  魏  新  和
                                法官  吳  信  銘
                                法官  徐  文  亮
      本件正本證明與原本無異
                                      書  記  官
中    華    民    國  九十五  年    五    月   十二   日
                                                   Ｍ


司法院資訊處製作；財團法人民間司法改革基金會備份。
